【裁判字號】    98,再易,3
【裁判日期】    981126
【裁判案由】    債務人異議之訴
【裁判全文】
臺灣雲林地方法院民事判決               98年度再易字第3號
再審原告    甲○○
再審被告    乙○○
上列當事人間債務人異議之訴事件，再審原告對於中華民國98年
8 月27日本院98年度簡上字第22號確定判決，提起再審之訴，本
院判決如下：
    主      文
再審之訴駁回。
再審訴訟費用由再審原告負擔。
    事實及理由
一、按再審之訴顯無再審理由者，得不經言詞辯論，以判決駁回
    之，民事訴訟法第502 條第2 項定有明文。
二、本件再審原告於民國（下同）98年9 月2 日收受本院98年度
    簡上字第22號確定判決書，並於98年9 月7 日提起本件再審
    之訴，未逾民事訴訟法第500 條第1 項規定之提起再審之訴
    應於三十日之不變期間內之規定，再審原告提起本件再審之
    訴，係屬合法，合先敘明。
三、本件再審原告提起再審意旨略以：
  (一)本院98年度簡上字第22號確定判決（下稱原確定判決）認雲
    林縣稅務局核定伊應繳納之土地增值稅為新台幣（下同）33
    1,063 元已經再審被告代為繳納，是伊雖曾補繳稅款32,144
    元，且另於98年5 月15日以西螺郵局第75號存證信函通知再
    審被告收受其所代繳之前揭款項，然伊所補繳稅款既與再審
    被告代墊之稅款無關，且伊亦未將代墊款項依上開存證信函
    提存至法院而為清償，故認伊主張有消滅債權人請求之事由
    發生，請求撤銷本院98年度司執字第4697號強制執行程序為
    無理由而予以駁回。
  (二)惟再審被告所代墊前揭款項，業經雲林縣稅務局更正為32,
    144 元之事實，有高雄高等行政法院97年度簡字第102 號判
    決書及雲林縣稅務局之函文附卷，是原確定判決漏未審酌前
    揭證物，自屬違反民事訴訟法第496 條第1 項第13款之規定
    ，而有再審事由。
  (三)又上開執行程序進行至詢價階段，尚未終結等情，為兩造所
    不爭執，並經原審調取該件執行卷核閱無誤，原確定判決未
    依聲請停止執行，亦有漏未審酌證據之處。
  (四)且再審被告所代墊之前揭稅款既經雲林縣稅務局依據稅捐稽
    徵法第38條第3 項規定，加計該項補繳稅款32,144元，原應
    繳納期間屆滿之次日起，至填發稅款繳納通知書之日止加計
    利息995 元，重新填發補繳土地增值稅款繳納通知書（即補
    繳稅款為32,144元，加計利息995 元，合計33,139元），足
    見代墊款已變更，即行政處分已變更前計算代繳之行政處分
    金額，即有消滅執行名義存在之理由，可知，俟後行政處分
    伊應繳納之土地增值稅由331,063 元更正為363,207 元，伊
    僅應補徵土地增值稅32,144元，原審判決顯有誤認，漏未酌
    及，適用法律錯誤之處。
  (五)況再審原告迭以存證信函通知再審被告收受此金額，均未置
    理，顯為惡意拒絕接受，伊有不可歸責性，自應就逾此金額
    之執行程序撤銷，而為原確定判決不察。
  (六)綜上，原確定判決有如上違誤，爰提起本件再審之訴。並聲
    明：
    原確定判決廢棄；
    本院98年度執字第4697號執行程序超過32,144元部分應予
      撤銷；
    再審及前審訴訟費用由再審被告負擔。
四、本件未經言詞辯論，再審被告亦未提出書狀作何聲明或陳述
    。本件再審程序，依再審原告之書狀，及其於受命法官行準
    備程序時，所自承系爭土地增值稅之核課、補課等事項，參
    以原確定判決之理由等情，已足認本件再審之訴顯無再審理
    由，爰不經言詞辯論，逕以判決駁回；並就主要理由、依據
    ，析明如下：
  (一)按民事訴訟法第496 條第1 項第13款所謂當事人發現未經斟
    酌之證物或得使用該證物者，係指在前訴訟程序不知有該證
    物，現始知之，或雖知有此而不能使用，現始得使用而言。
    若證物在前訴訟程序業經提出，而為法院所不採，即非此之
    所謂發現未經斟酌之證物。經查，本件再審原告認原確定判
    決漏未審酌高雄高等行政法院97年度簡字第102 號判決書、
    雲林縣稅務局函文及本院98年度司執字第4697號執行案卷，
    乃發現「未經斟酌之證物」等語。惟前揭證物業經兩造前於
    98年4 月29日在第一審訴訟程序言詞辯論時表示意見（見第
    一審卷第11、12頁），既係早已存在之訴訟資料，且為兩造
    援引為攻防之證據文書，顯非再審原告於前訴訟程序所不知
    或雖知而不能使用之證物，自無發現新證據之情，且第一審
    判決於事實及理由欄第三項第(一)、(二)點就前揭物證均予以審
    酌並敘明理由，而為原確定判決所採用，難謂原確定判決有
    何漏未審酌上開證物之情，再審原告執此為本件之再審事由
    ，自無可採。
  (二)按民事訴訟法第496 條第1 項第1 款所謂適用法規顯有錯誤
    ，係指確定判決所適用之法規，顯然不合於法律規定，或與
    司法院現尚有效及大法官會議之解釋，或本院尚有效之判例
    顯然違反，或消極的不適用法規，顯然影響判決者而言。不
    包括認定事實錯誤、取捨證據失當、判決不備理由及在學說
    上諸說併存致發生法律上見解歧異等情形在內。經查，再審
    原告主張其之代墊款已經雲林縣稅務局依法變更，而有消滅
    執行名義之事由，且再審被告惡意拒絕接受伊返還所代墊之
    稅款，再審原告自有不可歸責性，而得撤銷此部分金額之執
    行程序等語，惟原確定判決認其所補繳款項，與再審被告先
    前代墊之稅款無關，且再審原告未將其已代墊款項依上開存
    證信函提存至法院，迄今並未清償云云，係屬事實認定問題
    ，而非屬適用法規顯有錯誤之範疇；職是，再審原告以原確
    定判決未為上開事實認定而為適用法規顯有錯誤云云，自有
    未合。
五、綜上所述，再審原告主張原確定判決有民事訴訟法第496 條
    第1 項第1 款、第13款之再審理由，均與上述規定不合，其
    據以提起本件再審之訴，顯無理由，爰依民事訴訟法第502
    條第2 項之規定，不經言詞辯論，逕予判決駁回。
六、據上論結，本件再審之訴顯為無理由。依民事訴訟法第502
    條第2 項、第78條，判決如主文。
中    華    民    國     98     年    11    月   26   日
                  民事第一庭    審判長法  官  紀文勝
                                      法  官  邱瑞裕
                                      法  官  黃玉清
以上正本係照原本作成。
本判決不得再上訴。
中    華    民    國    98    年    11    月    26    日
                                      書記官  林美鳳


司法院資訊處製作；財團法人民間司法改革基金會備份。
